臺灣高等法院台南分院刑事判決　　　　　九十一年度上訴字第八二四號　Ａ
　　　上　訴　人　台灣嘉義地方法院檢察署檢察官
　　　被　　　告　己　○　○
　　　選任辯護人　汪　玉　蓮　律師
右上訴人因被告違反毒品危害防制條例案件，不服臺灣嘉義地方法院九十年度訴字第
四九一號中華民國九十一年五月二十七日第一審判決（起訴案號：臺灣嘉義地方法院
檢察署九十年度偵字第四七六三號，原審誤載為八十六年度偵字第六０九二號），提
起上訴，本院判決如左：
      主      文
原判決撤銷。
己○○連續非法販賣化學合成麻醉藥品，處有期徒刑陸年肆月。
      事      實
一、己○○於民國八十二年間，因違反麻醉藥品管理條例案件，經台灣嘉義地方法院
    判處有期徒刑五月確定，於八十三年間又因違反麻醉藥品管理條例案件，經法院
    判處有期徒刑五年八月確定，又因偽造文書案件，經法院判處有期徒刑六月確定
    ，經定執行刑後，於八十六四月十日假釋出監（刑期至八十九年二月七日），仍
    不知警惕，於八十六年間，因違反麻醉藥品管理條例案件，經判處免刑確定，撤
    銷假釋，於八十八年一月五日入監執行殘刑，於八十九年十月十七日假釋出獄（
    執行完畢日期九十年十月二十六日），尚不構成累犯。
二、爰戊○○於八十七年一月二十九日自台灣嘉義看守所出所之後，在嘉義火車站理
    髮部任職理髮，於「八十七年二月中旬某日」，己○○讓戊○○理髮及燙髮，兩
    人談話間，己○○知道戊○○曾有施用安非他命案件，己○○明知安非他命為麻
    醉藥品管理條例所列之化學合成麻醉藥品，不得非法施用及販賣，竟基於意圖營
    利之概括犯意，告訴戊○○（安非他命）一錢新台幣（下同）一萬元，並於當日
    ，在嘉義市○區○○里○鄰○○街三一八巷二號己○○住處，以一包一萬元代價
    ，販賣化學合成麻醉藥品安非他命一包（重量約一錢重）予已成年之戊○○一次
    ，並將電話及手機號碼留給戊○○，以供日後聯絡之用。
三、戊○○向己○○第一次買得安非他命之後，自八十七年二月中旬至同年三月間，
    在嘉義市○區○○里○鄰○○街三一八巷二號己○○住處，再向己○○購買四次
    化學合成麻醉藥品安非他命，每次一錢，價格為一萬元，總計己○○自八十七年
    二月中旬某日起起至同年三月某日止，在上址，連續販賣化學合成麻醉藥品安非
    他命五次予戊○○，每次一萬元（一錢），所得為五萬元（未扣案），嗣因戊○○施用安非他命，為警於九十年七月十六日查獲而得知上情。
四、案經嘉義市警察局第二分局報請台灣嘉義地方法院檢察署檢察官查起訴。
      理      由
一、訊據被告己○○自警訊、偵查、原審及本院審理時均矢口否認販賣安非他命之犯
    行，辯稱：我並沒有賣安非他命給戊○○，之前我曾欠戊○○三千五百元，但是
    我不方便還他，我希望等我有錢時就會還他，但是戊○○以為我不還錢所以故意
    誣陷等情。
二、經查：
   （一）證人戊○○於九十年七月十六日警訊及九十年八月十日檢察官訊問時已明
         白證稱：「於八十七年二月底至三月中旬，先後向被告購買五次安非他命
         ，每次新台幣（下同）一萬元」等情（警卷第六至八頁、偵查卷第二二頁
         ），證人戊○○於偵查庭並與被告己○○【當庭對質】，仍堅決指稱向被
         告購買安非他命五次，也承認向被告催討欠債，但是當告以被告說其因金
         錢糾紛而故意誣陷時，證人戊○○「情緒激動」堅稱指述句句實言等情（
         偵查卷第二二頁背面），證人於警訊及偵查中，均堅決指認被告販賣安非
         他命情事，且二次指述之情節也相符合，有相當高的可信度。
   （二）證人戊○○嗣後於九十年九月十二日原審訊問時雖改：「八十七年二月中
         旬至三月中旬，前後約買三次，每次都買一包一萬元；一萬元買三次，一
         次買二萬元，一共買四次；被告沒有賣我安非他命給我；我說實在話被告
         沒有賣安非他命給我」等情（原審卷第四四及四五頁）；又於九十一年五
         月三日戊○○於另案訊問中供稱：「在八十七年二月中旬至三月中旬，向
         被告購買安非他命五次，每次一萬元」等情（原審卷第一三八頁）。證人
         就購買時間、次數、購買金額之證述先後有歧異，甚且於原審中有「未向
         被告購買安非他命」之陳述，先後所述不一，形式上似乎減弱了證人羅再
         益指證被告販賣毒品犯行證詞之證明力。
             惟查，證人戊○○於原審時之證述，並非始終翻供，仍時有指述被告
         販毒之犯行，並說明其翻供之理由（原審卷第四五頁及四六頁），本院為
         究明證人戊○○之證詞可信度，於九十一年十月二十九日審理時，由證人
         戊○○與被告當庭對質，並由【當事人雙方交互詰問】，證人戊○○明確
         證述被告出售其安非他命之時間、地點及販售之緣由及細節，並說明：「
         在原審開庭時所說內容，有受到干擾，以丁○○○○講的最準，其在嘉義
         戒治時，有一個教誨師去找我，什麼名字我不知道，他叫我不要咬己○○
         ，我對他說，我是實話實說，我不是要害他（指被告）」，及「在一審時
         有受到干擾，已經受到教悔師的干擾，那時候我在戒治，我也要想到自己
         的立場，然後我也要想道教悔師的立場，教誨師所講的不實在」等情（本
         院九十一年十月二十九日審判筆錄）。是應就證人於原審證述之情節及證
         人乙○○（即教誨師）證述之情形，審酌判定。
   （三）證人戊○○於原審九十年九月十二日調查庭到庭作證，先是對被告販賣其
         毒品情節，先講買三次，又說一萬元三次，一次二萬元，一共是四次，經
         原審質問警訊及偵查時說五次時，證人戊○○答稱：因為時間很久我記不
         起來等情，最後並說被告沒有賣安非他命給他，但是「經命被告暫時退庭
         」，證人戊○○又稱向被告買過毒品等情，經原審質問其為何剛才說被告
         沒賣其毒品，證人戊○○稱：「人見面三分情」等語，並稱：「我有跟郭
         國書及被告講，如果被告不還他錢，如果他出事情，要把以前跟被告買安
         非他命的事情講出來」等情（原審卷第四五、四六頁），顯然證人戊○○
         於原審翻供，是因被告在場，證人戊○○因人情事故而翻供，尚非其本意
         ，且證人戊○○於原審供述，其為與被告之金錢糾紛，被告有錢不還，始
         供出其向被告買毒之經過（原審卷第四六頁），已說明其供述之原因，並
         無說因被告不還錢而故意誣陷被告之意。
   （四）證人乙○○於九十年十月三日於原審調查庭出庭作證稱，「證人戊○○與
         被告很好，他今天是因為被告欠他錢不還，害他買藥籌錢被警察抓到，他
         曾經被咬過販毒，他也要讓被告花錢和他一樣痛苦」等情，及「請乙○○
         轉告被告，他在地院不會改口供，到高院才會改口供」等情，及「戊○○
         說的主要目的是他被抓到，是被告害的，也要讓被告受同樣痛苦，以前他
         販毒，被告也出庭作過證」，「戊○○沒有講他到底有沒有向被告買安非
         他命」等情。對此，證人戊○○證稱，其有向乙○○說向被告買毒品，並
         說「因為被告不還錢，其很生氣，就把以前跟被告買安非他命的事講出來
         」等情（原審卷第四六頁）。
             不論證人戊○○是否向乙○○說過向被告買毒品之事，可以確認證人
         戊○○從不隱瞞因被告欠錢不還，始供出本件經過，以證人戊○○與被告
         很好，被告於證人戊○○之販毒案（本院八十九年度上訴字的七一０號刑
         事判決書），也曾出庭作證對被告有利之證言（參見原審卷第二六、二七
         頁判決書），顯然被告也曾幫過證人戊○○，證人戊○○與被告對本件案
         情並無利害關係，只是被告欠錢成為證人戊○○供出案情之原因，事實上
         ，證人戊○○於原審及本院均一致指述被告販毒，其在原審中翻供，是因
         被告在場，及證人乙○○私下曾問過此事所致，尚難謂被告證述不一，而
         有可疑。
             證人甲○○及陳俊豪於原審均證稱，證人戊○○對被告不還錢一事，
         很生氣等情，證人丙○○且證稱戊○○說被告如此待他，如果他出事，也
         要咬被告等情（原審卷第一二四、一二五頁），此部份，證人戊○○均已
         說明，所謂咬被告，只是供出其經過，前已述及，不能就此認定被告挾怨
         捏詞誣陷。
   （五）證人戊○○於本院經當事人交互詰問，並與被告對質，仍堅決證稱被告販
         賣毒品之經過（見本院九十一年十月二十九日審判筆錄），證人戊○○仍
         坦承「是因為被告不還錢，才害他被抓」，並無隱瞞，顯然與一般設詞誣
         陷，均否認與被告有利害關係之情形不同，證人戊○○也說，「他指述被
         告販毒並無其他證據，但是若要害被告，被抓時身上有藥（安非他命之意
         ），我直接講他就好了，也不用講到八十七年以前的事」等情，以被告曾
         被判處販賣安非他命之經歷，其說詞合乎情理而可信，證人戊○○與被告
         對質時，二度對被告稱：「有無無情無義，要問你最知道，我有無向你買
         ，你自己最清楚」等語，由上開過程，已顯示證人戊○○堅決指證被告販
         賣安非他命過程，此雖是陳年舊事，並無其他證據佐證，但是證人戊○○
         自始至終指證一致，態度堅決，由交互詰問過程，證人戊○○一在指證攻
         擊被告及被告回答之情形，已足證明其指認之信服力堅強，加以被告於審
         理時，稱證人乙○○為「金龍仔」，顯然二人認識，參以乙○○曾在戒治
         所內擔任教誨師，因而偶然聽聞被告之事，曾向證人過問此事，難無正式
         書面紀錄，然不悖於常理，此外復有台灣嘉義監獄九十年十月十七日家
         監教字第四七五九號函附戊○○輔導紀錄可稽（原審卷第二六頁），證人
         戊○○說乙○○的關心已影響其於原審之證述，尚合乎情理，應非虛情。
             綜上所述，證人戊○○之證述情節，雖僅是一人之證述，並未查得其
         他物證，但是由證人戊○○證述之情節，均合乎情理，除販賣毒品外，其
         與被告相處及其他經過情形，也合乎事實，被告之前經乙○○過問戊○○
         此事之經過，及兩人當庭對質情形，均已強化證人戊○○證詞之信服力，
         至可採信的程度，被告所辯其與證人戊○○之金錢糾紛，戊○○誣陷他等
         情，一方面債務金額不多，不可能因此誣陷朋友重罪，一方面證人戊○○
         之指證確實，合乎情理及事實，參之證人戊○○於八十七年二、三月間，
         雖無因吸用安非他命被查獲之情事，有其刑案資料查註紀錄表在卷可稽（
         原審卷第十八頁），且未查獲任何向被告購買安非他命之物證，但是，證
         人戊○○涉及「八十七年十一月」間，「販賣安非他命行為」，有上開本
         院八十九年的上訴第七一０號刑事案決書可稽，以證人戊○○所稱本件購
         買毒品安非他命之時間（八十七年二、三月間），在戊○○自己販賣安非
         他命時間（八十七年十一月間）之前，不論戊○○是否買安非他命自己施
         用或再販賣，時間上尚無矛盾，可推知證人戊○○於八十七年二、三月間
         ，購買安非他命，並非憑空捏造，證人戊○○誣陷被告之可能性，已降至
         可接受程度以外，於本件中不成立，被告所辯不可採，本件事證已明，被
         告犯行已堪認定。
   （六）按安非他命係管制之化學合成麻醉藥品來源不易，且危害社會日益嚴重，
         治安機關對查緝販賣及施用等工作，無不嚴加執行，各傳播媒體對政府大
         力掃毒之決心亦再三報導，設若無利可圖，被告自不無以身試法，冒遭判
         重刑之險販賣之理，被告曾有施用及販賣安非他命前科，顯見其因吸毒而
         需要大量金錢，進而販賣安非他命牟利，以支持其吸安非他命之花費，有
         營利之意圖甚明。
三、（一）查甲基安非他命屬中樞神經興奮劑，具有輕微之成癮性，服用後會產生依
          賴性、耐藥性，並引起不安、頭昏、顫抖、亢進性反應、失眠、焦慮、譫
          妄、慢性中毒、精神障礙，類似精神分裂症之錯覺、幻覺、妄想及伴有行
          動與性格異常等副作用，其劑量增大時，甚或會致死亡。而其慣用者，由
          於精神錯亂，更具有暴力攻擊及反社會行為等傾向，情況極為嚴重，戒解
          不易，業經行政院衛生署於七十九年十月九日以衛署藥字第九０四一四二
          號公告列入麻醉藥品管理條例第二條第四款所定之化學合成類麻醉藥品，
          禁止使用，為麻醉藥品管理條例第二條第四款所規定之化學合成麻醉藥品
          ，於同年月十一日生效，依同條例第十三條規定，不得非法輸入、製造、
          運輸、販賣、持有、施打或吸用。
    （二）又查安非他命係屬麻醉藥品管理條例第二條第四款所稱之麻醉藥品，被告
          販賣麻醉藥品安非他命犯罪後，毒品危害防制條例已於八十七年五月二十
          日公佈，同年月二十二日生效，該條例已將安非他命列為第二級毒品，被
          告行為後法律有變更，是就販賣安非他命部分比較新舊法即麻醉藥品管理
          條例及毒品危害防制條例之規定，以舊法即麻醉藥品管理條例之規定有利
          於被告，依刑法第二條第一項但書之規定，自應適用最有利於被告之麻醉
          藥品管理條例處斷。公訴人認被告觸犯毒品危害條例第四條第二項之販賣
          第二級毒品罪嫌，尚有未洽，惟其起訴之事實同一，應變更其起訴法條。
    （三）核被告己○○販賣麻醉藥品安非他命之行為，係犯修正前麻醉藥品管理條
          例第十三條第二項第一款之販賣麻醉藥品安非他命罪。被告先後多次犯行
          ，時間緊接，罪名與犯罪構成要件相同，顯係基於概括犯意所為，為連續
          犯，應依刑法第五十六條之規定論以一罪，並加重其刑。又被告持有麻醉
          藥品安非他命之低度行為，應為販賣之高度行為所吸收，不另論罪。
四、原審以被告否認犯行，及證人戊○○證詞不一，認被告犯行不能證明，判決被告
    無罪，固非無見。惟查證人戊○○於本院經交互詰問及與被告對質後，其證詞合
    乎事實及情理，已達確信程度，應予採信，前已說明，原判決認被告無罪，尚有
    未洽，上訴人之上訴意旨，認被告有販賣安非他命犯行，自應由本院撤銷改判。
    爰審酌被告有如事實欄所載之施用及販賣安非他命等前科（全國前科紀錄表可稽
    ），雖未構成累犯，其品行不佳、所販賣之安非他命數量、犯罪後態度等一切情
    狀，量處有期徒刑六年四月，販賣安非他命所得五萬元，雖未扣案，但不能證明
    尚存在，爰不另為沒收之諭知。
五、據上論斷，應依刑事訴訟法第三百六十九條第一項前段、第三百六十四條、第二
    百九十九條第一項前段、第三百條、修正前麻醉藥品管理條例第十三條之一第二
    項第一款、刑法第十一條前段、第二條第一項但書、第五十六條，判決如主文。
本案經檢察官許仲瑩到庭執行職務。
中    華    民    國      九十一      年      十一      月      十二    日
                                  臺灣高等法院臺南分院刑事第七庭
                                      審判長法官  蔡    崇    義
                                            法官  董    武    全
                                            法官  宋    明    中
右正本證明與原本無異。
如不服本判決，應於判決送達後十日內向本院提出上訴狀，其未敘述理由者並應於提
出上訴狀後十日內向本院補提理由書（應附繕本)。
                                      法院書記官  李    育    儒
中    華    民    國      九十一      年      十一      月      十四    日
附錄：本判決論罪科刑法條
麻醉藥品管制條例第十三條之一第二項第一款：
違反前條之規定，其屬於第二條第四款之麻醉藥品者，依左列規定處罰：
一  非法輸入、製造、運輸、販賣者，處五年以上有期徒刑，得併科五萬元以下罰金
    。
